臺灣臺北地方法院刑事簡易判決　　　　　99年度簡字第3161號
聲　請　人　臺灣臺北地方法院檢察署檢察官
被　　　告　黃正璋
選任辯護人　朱子慶律師
　　　　　　郭瑋萍律師
　　　　　　蔡鈞傑律師
上列被告因賭博等案件，經檢察官聲請以簡易判決處刑（99年度
偵字第7991號），本院認不宜以簡易判決處刑（99年度簡字第14
09號），改依通常程序審理（99年度易字第1256號），嗣被告於
準備程序自白犯罪，經本院合議庭裁定改由受命法官獨任逕以簡
易判決處刑，判決如下：
    主  文
黃正璋違反非期貨商除本法另有規定者外，不得經營期貨交易業
務之規定，處有期徒刑陸月，緩刑貳年。扣案如附表所示之物，
均沒收。
    事實及理由
一、(一)黃正璋基於經營地下期貨之犯意，明知鴻海期貨公司並未
      經核准設立亦非屬經行政院金融監督管理委員會核准經營
      期貨業務之期貨商，不得經營期貨交易業務，竟自民國98
      年5 月間起，出資租用臺北市松山區○○○路○ 段200 號
      10樓之2 為辦公室，並購置電腦等營業器具，以鴻海期貨
      公司之名義，陸續自98年8 月中旬起至99年2 月1 日止，
      僱用朱嘉琪、范雅琴、周芝伊、韋薰喬、閻以芮、黃心玲
      、陳禹璇、楊鈺庭、簡佩如、陳慈羚等10人為員工，於上
      址擔任會計、現場人員及接單人員等工作，由黃正璋負責
      將每日之客戶資料傳真至上開辦公室，朱嘉琪負責資料處
      理、報表、發薪水等會計業務，周芝伊、閻以芮、陳禹璇
      、簡佩如、范雅琴、韋熏喬、黃心玲、楊鈺庭、陳慈羚等
      接單人員則負責撥打電話給黃正璋傳真資料上之客戶下單
      後，記錄客戶購買之口數及價位，交給會計朱嘉琪，再於
      每日下午1 時45分許於臺灣期貨交易所收盤後，結算輸贏
      ，如客戶當日為輸，則由上開接單人員以電話通知客戶將
      賭金匯進黃正璋設於中國信託商業銀行股份有限公司萬華
      分行（下稱中國信託萬華分行）第000000000000號帳戶內
      ，若客戶當日為贏，則由兼跑銀行業務之范雅琴至銀行提
      領上開帳戶內之現款轉帳支付賭金給贏錢之客戶。其輸贏
      之計算方式以「口」為單位，原則上以臺灣加權股票指數
      每點200 元之方式，由不特定客戶撥打電話下單確認價位
      、空單或多單及口數，黃正璋則以每口收取150 元至300
      元不等之手續費抽頭牟利。設若客戶下單買「多」，而所
      購買之指數上漲，即以下單價位200 元乘以下單時與賣出
      時之差額點數為賭客每口所贏款項；倘客戶購買之指數下
      跌，則其差額點數計算出之金額即為每口所輸款項。若客
      戶下單買「空」，其輸贏方式則反之。嗣於99年2 月4 日
      ，為警持本院搜索票在上址搜索查獲，並扣得如附表所示
      之物。
    (二)案經臺北市政府警察局報請臺灣臺北地方法院檢察署檢察
      官偵查而聲請以簡易判決處刑。
二、上揭犯罪事實，業據被告於偵訊及本院準備程序時坦承不諱
    （見99年度偵字第4761號偵查影卷二第50至52頁、本院99年
    度易字第1256號卷第19至21頁、第46至47頁），此外，並有
    證人朱嘉琪、范雅琴、周芝伊、韋薰喬、閻以芮、黃心玲、
    陳禹璇、楊鈺庭、簡佩如、陳慈羚於警詢及偵訊之證述在卷
    可參（見99年度偵字第4761號偵查影卷一第41至122 頁、卷
    二第1 至19頁、第41至50頁），並有扣案如附表所示之物可
    資佐證，及現場照片6 幀、贓證物品清單1 張附卷可稽（見
    99年度偵字第47 61 號偵查影卷一第155 至156 頁、卷二第
    34頁），足證被告上開出於任意性之自白核與事實相符，堪
    予採信。是本件事證明確，被告犯行堪予認定，應予依法論
    科。
三、(一)按期貨交易法第3 條第1 項規定，期貨交易係指依國內外
      期貨交易所或其他期貨市場之規則與實務，從事衍生自商
      品、貨幣、有價證券、利率、指數或其他利益之期貨契約
      、選擇權契約、期貨選擇權契約及槓桿保證金契約。其中
      所稱「依其他期貨市場之規則或實務」，係指於營業場所
      （店頭市場）進行之交易。所稱「期貨契約」，依同條項
      第1 款規定，係指當事人約定，於未來特定期間，依特定
      價格及數量等交易條件買賣約定標的物，或於到期前或到
      期時結算差價之契約（如行政院金融監督管理委員會依期
      貨交易法第5 條規定公告之臺灣證券交易所發行量加權股
      價指數期貨契約等，其契約規格已登載於臺灣期貨交易所
      股份有限公司網站之「商品」專區）。故期貨交易法所規
      範之期貨交易，涵蓋集中交易市場及店頭市場、合法及非
      法業者所從事之任何衍生性商品交易。次按期貨交易法第
      56條第1 項所稱期貨商經營之期貨交易業務，依期貨商設
      置標準第8 條第1 項規定，包括期貨經紀業務及期貨自營
      業務等2 種。若從事接受客戶之委託，為客戶辦理開戶，
      並以客戶之名義，依客戶之委託內容執行期貨交易者，係
      屬經營期貨經紀業務；若以自己之名義，並為自己之計算
      而自為期貨交易之一方者，則屬經營期貨自營業務。又期
      貨交易屬高度風險之財物槓桿工具，為管理交易風險，確
      保履約能力，對於受客戶高度信賴之期貨交易經營商，其
      成立採取「許可主義」，即須有一定資本以上、負責人及
      業務員均須具一定資格，亦須取得合格之證照始得成立；
      其分支機構亦須具備一定條件，經主管機關許可始得設立
      ，此觀期貨交易法第56條規定甚明。若未擁有合法期貨商
      執照，從事期貨交易業務，即為法所不許。而同法第112
      條第3 款所定之擅自「經營期貨交易業務」，係指未經許
      可，反覆從事期貨交易行為為目的之社會活動者而言。而
      「股市是經濟的櫥窗」，此未經許可，擅自經營之地下期
      貨，與合法期貨固均含有高度射倖性，但並非所有射倖性
      之行為皆歸類為賭博。地下期貨與合法之臺指期貨交易，
      固然均以指數變化決定輸贏，同樣依數字決算勝敗，未有
      實物交易。但期貨交易所開設臺指期貨交易之目的，在於
      提供市場參與者預測未來經濟發展趨勢，而能預作避險或
      套利。看多或看空乃繫於參與者之眼光，不純然依靠機率
      ，不能與擲骰子或玩麻將相類比。故勝敗有時固決定於運
      氣，但此祇能說明期貨交易帶有些微賭博、投機之成分存
      在，絕非全然係賭博。況地下期貨之違法性，在於可能影
      響正常期貨交易，吸納期貨市場眾多資金，使正常期貨規
      模萎靡不振，減少政府之期貨交易稅收，更可能因此導致
      股市異常暴漲暴跌。此與賭博罪重在維護社會善良風氣，
      所保護之法益迥然不同，是以此類地下期貨經濟行為自不
      能以賭博罪論擬替代（最高法院96年度台上字第1675號判
      決意旨參照）。
    (二)本件鴻海期貨公司並未經設立登記，且未向行政院金融監
      督管理委員會申請經營期貨經紀業務、期貨自營業務，顯
      見該會並未核准該公司得經營上開各業務。被告以臺灣期
      貨交易所指數之漲跌為標的，且每點漲跌以200 元計算盈
      虧，以交易當日收盤點數決定盈虧，俟收盤後依下單口數
      加乘結算盈虧金額，其行為係屬期貨交易法第112 條所規
      範之地下期貨交易範疇。核被告所為，係違反期貨交易法
      第56條第1 項之規定，而犯同法第112 條第3 款之罪，以
      及違反公司法第19條第1 項未登記而營業罪。又期貨交易
      法第56條第1 項之「經營期貨交易業務」，所謂之「業務
      」，係指以反覆經營期貨交易行為為目的之社會活動者而
      言，性質上本即包含繼續多次經營期貨之交易行為，為「
      營業犯」性質之包括一罪，應論以一罪。再被告以一行為
      犯前述兩罪名，為想像競合犯，依刑法第55條規定，應從
      一重論以期貨交易法第112 條第3 款之罪。又聲請簡易判
      決處刑書雖未記載期貨交易法第112 條第3 款之罪名，然
      此部分業經公訴檢察官當庭陳明補充，復經本院當庭告知
      （見本院99年度易字第1256號卷第19頁），自無礙於被告
      行使其防禦權，亦併敘明。爰審酌被告未經設立登記，以
      公司名義私自招攬客戶下單而經營地下期貨業務，已然破
      壞合法期貨交易管道，進而對國家正常金融秩序造成影響
      ，並有礙於公司設立登記制度之公示性，惟念其犯後坦承
      犯行，態度尚可，復參酌其參與犯罪行為分擔及犯罪之動
      機、目的、手段、智識程度等一切情狀，量處如主文所示
      之刑，以示儆懲。
四、末查被告前未曾受有期徒刑以上刑之宣告，此有臺灣高等法
    院被告全國前案紀錄表附卷可稽，其因一時失慮，致犯本罪
    ，且犯後坦承犯行，深知悔悟，且已捐款65萬元予公益團體
    ，有捐款收據1 張在卷可參（見本院99年度易字第1256號卷
    第51頁），本院認其經此次科刑教訓後，當益知警惕，應無
    再犯之虞，因認其所受宣告之刑，以暫不執行為適當，爰併
    予宣告緩刑2 年，以啟自新。
五、扣案如附表所示之物，均係被告所有，供本件犯罪所用或所
    得或所生之物，業據證人朱嘉琪等10人供明在卷，爰依刑法
    第38條第1 項第2、3款之規定，併予宣告沒收。
六、不另為無罪諭知部分：除前揭論罪科刑部分外，檢察官另以
    被告與朱嘉琪、范雅琴、周芝伊、韋薰喬、閻以芮、黃心玲
    、陳禹璇、楊鈺庭、簡佩如、陳慈羚等人，共同基於意圖營
    利供給賭博場所、聚眾賭博及與不特定賭客對賭之犯意聯絡
    ，在前揭時地，使用扣案如附表所示之設備、資料，以臺股
    期貨指數為下注標的，藉前揭非法經營期貨交易業務，接受
    不特定賭客之簽注而與賭客對賭，因認被告亦涉犯刑法第26
    8 條前段之圖利供給賭場罪、同條後段之圖利聚眾賭博罪及
    刑法第266 條第1 項前段之普通賭博罪。惟依前開最高法院
    96年度台上字第1675號刑事判決意旨所示，因地下期貨之違
    法性，在於其影響正常期貨交易，吸納期貨市場眾多資金，
    使正常期貨規模萎靡不振，減少政府期貨交易稅收，並增加
    股市不正常漲跌之風險，與賭博罪所保護之法益重在維護社
    會善良風氣迥然不同，此犯行之處罰自不能以賭博罪論擬替
    代，再衡以地下期貨交易之進行仍依附正常期貨交易市場為
    之，地下期貨交易之盈虧結果亦同繫於正常期貨市場投資者
    預作避險或套利之決策，並非全部取決於射倖性，與賭博仍
    有區別，是本案渠等犯行應僅構成違反期貨交易法之規定，
    而不成立賭博罪，是此部分犯罪事實既不成立，原應就此部
    分為渠等無罪之諭知，惟因聲請人認此部分與渠等前揭論罪
    科刑部分，有想像競合犯之裁判上一罪關係，爰就此部分不
    另為無罪之諭知，併此敘明。
據上論斷，應依刑事訴訟法第452 條、第449 條第2 項、第3 項
、第454 條第2 項，期貨交易法第112 條第3 款，公司法第19條
第2 項，刑法第11條前段、第55條、第74條第1 項第1 款、第38
條第1 項第2 款、第3 款，逕以簡易判決處刑如主文。
中    華    民    國   100    年    1     月    31    日
                  刑事第十九庭  法  官  林佑珊
上正本證明與原本無異。
如不服本判決應於收受送達後10日內向本院提出上訴書狀，並應
敘述具體理由；其未敘述上訴理由者，應於上訴期間屆滿後20日
內向本院補提理由書（均須按他造當事人之人數附繕本）「切勿
逕送上級法院」。
                                書記官  陳宏璋
中    華    民    國   100    年    2     月    1     日
附錄本案論罪科刑法條全文：
公司法第19條
未經設立登記，不得以公司名義經營業務或為其他法律行為。
違反前項規定者，行為人處1 年以下有期徒刑、拘役或科或併科
新臺幣15萬元以下罰金，並自負民事責任；行為人有二人以上者
，連帶負民事責任，並由主管機關禁止其使用公司名稱。
期貨交易法第56條第1項
非期貨商除本法另有規定者外，不得經營期貨交易業務。
期貨交易法第112條
有下列情事之一者，處7 年以下有期徒刑，得併科新臺幣300 萬
元以下罰金：
一、未經許可，擅自經營期貨交易所或期貨交易所業務者。
二、未經許可，擅自經營期貨結算機構者。
三、違反第56條第1 項之規定者。
四、未經許可，擅自經營槓桿交易商者。
五、未經許可，擅自經營期貨信託事業、期貨經理事業、期貨顧
    問事業或
    其他期貨服務事業者。
六、期貨信託事業違反第84條第1 項規定募集期貨信託基金者。
七、違反第106 條、第107 條或第108條第1 項之規定者。
附表：
┌──┬──────────────┬─────┐
│編號│      扣  案  物  品        │  數  量  │
├──┼──────────────┼─────┤
│ 1  │電腦螢幕                    │ 8台      │
├──┼──────────────┼─────┤
│ 2  │監視器螢幕                  │ 1台      │
├──┼──────────────┼─────┤
│ 3  │監視器主機                  │ 1台      │
├──┼──────────────┼─────┤
│ 4  │監視器鏡頭                  │ 3個      │
├──┼──────────────┼─────┤
│ 5  │電話機                      │26台      │
├──┼──────────────┼─────┤
│ 6  │鍵盤                        │ 4個      │
├──┼──────────────┼─────┤
│ 7  │錄音機                      │25台      │
├──┼──────────────┼─────┤
│ 8  │錄音帶                      │70捲      │
├──┼──────────────┼─────┤
│ 9  │計算機                      │ 9台      │
├──┼──────────────┼─────┤
│ 10 │客戶資料簿                  │ 7本      │
├──┼──────────────┼─────┤
│ 11 │匯款單                      │ 1批      │
├──┼──────────────┼─────┤
│ 12 │帳冊                        │ 1本      │
├──┼──────────────┼─────┤
│ 13 │現金新臺幣25萬6,935元       │          │
├──┼──────────────┼─────┤
│ 14 │手機                        │ 1支      │
├──┼──────────────┼─────┤
│ 15 │隨身碟                      │ 1個      │
├──┼──────────────┼─────┤
│ 16 │黃正璋印章                  │ 1枚      │
├──┼──────────────┼─────┤
│ 17 │中國信託萬華分行帳號00000000│ 1本      │
│    │7540號黃正璋帳戶存摺        │          │
├──┼──────────────┼─────┤
│ 18 │華南商業銀行世貿分行帳號1562│ 1本      │
│    │00000000號黃正璋帳戶存摺    │          │
├──┼──────────────┼─────┤
│ 19 │合作金庫銀行松興分行帳號0888│ 1本      │
│    │000000000號黃正璋帳戶存摺   │          │
├──┼──────────────┼─────┤
│ 20 │金融卡（聲請簡易判決處刑書誤│ 4張      │
│    │為信用卡）                  │          │
└──┴──────────────┴─────┘